【裁判字號】    95,易,799
【裁判日期】    950731
【裁判案由】    重利
【裁判全文】
臺灣桃園地方法院刑事判決               95年度易字第799號
公  訴  人  臺灣桃園地方法院檢察署檢察官
被      告  乙○○
                      巷11弄.
上列被告因重利案件，經檢察官聲請簡易判決處刑（95年度偵字
第10910 號），本院認不合於簡易判決處刑之要件，改以通常程
序審理，被告於準備程序進行中為有罪之陳述，經本院合議庭裁
定由受命法官獨任進行簡式審判程序後，聲請改依協商程序而為
判決，本院判決如下：
    主      文
乙○○乘他人急迫，貸以金錢，而取得與原本顯不相當之重利，
處拘役貳拾日，如易科罰金，以參佰元折算壹日。
    事實及理由
一、乙○○知悉甲○○急需現金週轉，竟乘其急迫，而分別於民
    國94年9 月14日及同年12月1 日，在桃園縣楊梅鎮○○○○
    道附近之「麥當勞」前，借款新台幣（下同）4 萬元及2 萬
    元予甲○○，雙方並約定以15天為1 期，且每期應付與原本
    顯不相當之百分之十之利息，即借款4 萬元部分，每期應付
    4 千元，借款2 萬元部分，每期應付2 千元；並均當場要求
    甲○○簽發未載到期日，面額分別為8 萬元及4 萬元之本票
    2 張（票號為103614號及444801號）以供擔保。嗣於95 年5
    月4 日晚間8 時許，乙○○前往桃園縣平鎮市○○路○段中
    油加油站前，向甲○○收取本金及利息之際，為警當場查獲
    ，始查知上情。案經新竹縣政府警察局橫山分局報請本院檢
    察署檢察官偵查後聲請簡易判決處刑。
二、證據名稱：
  (一)被告乙○○之自白。
  (二)證人甲○○於警、偵訊中之證詞。
  (三)扣案之上開本票原本2 張。
三、本件經檢察官與被告於審判外達成協商之合意，且被告業已
    認罪，其合意內容為：被告願受之科刑範圍為拘役20日，如
    易科罰金，以300 元折算1 日。經查上開合意並無刑事訴訟
    法第455 條之4 第1 項所列情形之一，檢察官聲請改依協商
    程序而為判決，本院爰不經言詞辯論，於協商合意範圍內為
    協商判決，合先敘明。
四、法律適用：
  (一)按修正後刑法第2 條第1 項暨第35條之規定，係規範行為後
    法律變更所生新舊法比較適用之準據法暨刑之重輕之基本原
    則，於新法施行後，應適用新法第2 條第1 項及第35條之規
    定；比較新舊法時，亦應就罪刑有關之共犯、未遂犯、想像
    競合犯、牽連犯、連續犯、結合犯，以及累犯加重、自首減
    輕暨其他法定加減原因（如身分加減）與加減例等一切情形
    ，綜其全部罪刑之結果而為比較並整體適用，不能割裂而分
    別適用有利益之條文（最高法院95年第8 次刑庭會議決議及
    27上字第2615號判例參照）。
  (二)查被告行為後，罰金刑之計算單位及處罰及易科罰金之折算
    標準之規定，均有修正：
    1.罰金刑之計算單位及處罰部分：
      刑法第33條第5款業於94年2月2日修正公布，並自95年7月
      1 日起施行；修正前刑法第33條第5 款規定「罰金：1 元
      以上。」再依罰金罰鍰提高標準條例第1 條提高10倍為銀
      元10元即新臺幣30元以上；修正後刑法第33條第5 款規定
      「罰金：新臺幣1,000 元以上，以百元計算之。」。另95
      年6 月14日修正公布刑法施行法第1 條之1 規定：「中華
      民國94 年1月7 日刑法修正施行後，刑法分則編所定罰金
      之貨幣單位為新臺幣。94年1 月7 日刑法修正時，刑法分
      則編未修正之條文定有罰金者，自94年1 月7 日刑法修正
      施行後，就其所定數額提高為30倍。但72年6 月26日至94
      年1 月7 日新增或修正之條文，就其所定數額提高為3 倍
      。」現行刑法中，有關於罰金刑之計算單位及處罰之規定
      已有修正，自屬法律變更。
    2.易科罰金之折算標準部分：
      刑法第41條第1項業於94年1月7日修正公布，並於95年7月
      1日施行，修正前刑法第41條第1項前段規定：「犯最重本
      刑為5年以下有期徒刑以下之刑之罪，而受6個月以下有期
      徒刑或拘役之宣告，因身體、教育、職業、家庭之關係或
      其他正當事由，執行顯有困難者，得以1元以上3元以下折
      算一日，易科罰金。」又被告行為時之易科罰金折算標準
      ，修正前罰金罰鍰提高標準條例第2 條前段（現已刪除）
      規定，就其原定數額提高為100 倍折算1 日，則本件被告
      行為時之易科罰金折算標準，應以銀元300 元即新臺幣90
      0 元折算1 日；修正後刑法第41條第1 項前段則規定：「
      犯最重本刑為5 年以下有期徒刑以下之刑之罪，而受6 個
      月以下有期徒刑或拘役之宣告者，得以新臺幣1,000 元、
      2,000 元或3,000 元折算1 日，易科罰金。」此項修正屬
      科刑規範事項之變更，其折算標準為裁判時所應諭知，亦
      屬法律變更。
  (三)核被告所為，係犯刑法第344 條之重利罪。被告行為後，該
    罪罰金刑之最低度業已提高至新臺幣1,000 元，較行為時之
    新臺幣30元不利（罰金刑之最高度則無不同）；另易科罰金
    之折算標準，亦係行為時之銀元300 元即新臺幣900 元折算
    1 日為有利，故經綜合比較前述新、舊法變更結果，應依修
    正後刑法第2 條第1 項前段規定，適用行為時之法律。
五、應適用之法條：刑事訴訟法第273 條之1 第1 項、第455 條
    之2 第1 項、第455 條之4 第2 項、第455 條之8 、第455
    條之11第2 項，修正後刑法第2 條第1 項前段，刑法第344
    條，修正前刑法第41條第1 項前段，罰金罰鍰提高標準條例
    第1 條前段，修正前罰金罰鍰提高標準條例第2 條，逕以判
    決處如主文所示之刑。
六、協商判決除有刑事訴訟法第455條之4第1項第1款於本訊問程
    序終結前，被告撤銷協商合意或檢察官撤回協商聲請者；第
    2款被告協商之意思非出於自由意志者；第4款被告所犯之罪
    非第455條之2第1項所定得以聲請協商判決者；第6款被告有
    其他較重之裁判上一罪之犯罪事實者；第7 款法院認應諭知
    免刑或免訴、不受理者情形之一，及違反同條第2 項「法院
    應於協商合意範圍內為判決；法院為協商判決所科之刑，以
    宣告緩刑或二年以下有期徒刑、拘役或罰金為限」之規定者
    外，不得上訴。
七、本件如得上訴，而如不服本件判決，得自收受判決送達之日
    起10日內，向本院提出上訴書狀（須附繕本），上訴於第二
    審法院。
中    華    民    國    95    年    7     月    31    日
                  刑事第五庭    法  官  吳勇毅
以上正本證明與原本無異。
                                書記官  陳夏施
中    華    民    國    95    年    8     月    8     日
附錄本件論罪科刑法條全文：
中華民國刑法第344條
乘他人急迫、輕率或無經驗貸以金錢或其他物品，而取得與原本
顯不相當之重利者，處1 年以下有期徒刑、拘役或科或併科1 千
元以下罰金。


司法院資訊處製作；財團法人民間司法改革基金會備份。
